【裁判字號】    97,訴,1059
【裁判日期】    970721
【裁判案由】    偽造文書等
【裁判全文】
臺灣臺南地方法院刑事判決              97年度訴字第1059號
公  訴  人  臺灣臺南地方法院檢察署檢察官
被      告  丁○○
                    （現另案於臺南監獄臺南分監執行中）
上列被告因偽造文書等案件，經檢察官提起公訴（97年度偵字第
384號），被告就犯罪事實為有罪之陳述，本院合議庭裁定由受
命法官獨任依簡式審判程序審理，判決如下：
    主  文
丁○○竊盜，處有期徒刑貳月；又所犯如附表編號貳至肆行使偽
造私文書共參罪，各處有期徒刑貳月，如附表編號貳至肆所示偽
造之「甲○○」簽名共肆枚均沒收；又意圖為自己不法之所有，
以詐術使人將本人之物交付未遂，處有期徒刑貳月。應執行有期
徒刑柒月，如附表編號貳至肆所示偽造之「甲○○」簽名共肆枚
均沒收。
    事  實
一、丁○○於民國96年12月16日參加「欣隆休閒農場一日遊」活
    動，嗣於當日上午11時許，該活動行程安排前往國道一號西
    螺服務區（址設雲林縣西螺鎮振興里1號），丁○○即意圖
    為自己不法之所有，在西螺服務區，利用同車旅客甲○○離
    開座位之機會，徒手竊取甲○○置放在遊覽車上之中國信託
    商業銀行卡號為0000000000000000號之信用卡1張，得手後
    ，旋即基於行使偽造私文書及意圖為自己不法所有之犯意，
    於96年12月17日及96年12月18日，先後持上開信用卡，前往
    如附表編號2至4所示之信用卡特約商店消費購物，並在各該
    簽帳單上偽造持卡人「甲○○」之簽名，持交各該特約商店
    店員而行使之，致使各該特約商店之店員誤以為係甲○○本
    人持信用卡消費，並因此陷於錯誤而交付如附表編號2至4所
    示之商品，足以生損害於各該特約商店、甲○○及中國信託
    商業銀行關於信用卡業務管理之正確性，嗣於96年12月18日
    丁○○於如附表編號5所示之盛利機車行，著手於以佯裝為
    甲○○本人購物消費並盜刷上開甲○○之信用卡付款之方式
    以詐取機車時，因在信用卡簽帳單上簽署者為「丁○○」本
    人之簽名，為機車行負責人乙○○發覺有異，於尚未交付財
    物時，報警查獲，致該次行為未遂。
二、案經甲○○及中國信託商業銀行訴由臺南市警察局第五分局
    報請臺灣臺南地方法院檢察署檢察官偵查起訴。
    理  由
一、本件被告所犯為死刑、無期徒刑、最輕本刑為三年以上有期
    徒刑以外之罪，亦非屬高等法院管轄之第一審案件，其於準
    備程序進行中，先就被訴事實為有罪之陳述，經法官告知簡
    式審判程序之旨，並聽取公訴檢察官之意見後，依刑事訴訟
    法第273條之1第1項、第273條之2等規定，裁定進行簡式審
    判程序，且不受同法第159條第1項、第161條之2、第161 條
    之3、第163條之1及第164條至第170條所規定證據能力認定
    及調查方式之限制，合先敘明。
二、訊據被告於本院審理時對於上揭事實均坦承不諱，核與證人
    甲○○、乙○○於警詢及偵訊時證述之情節大致相符，復有
    中國信託商業銀行提出之系爭甲○○信用卡聲請書、冒用明
    細表、甲○○聲明書影本各1份（偵卷第22、23、27頁參見
    ）、及其上有偽簽「甲○○」簽名各1枚之信用卡簽單影本
    共3份（偵卷第24至26頁參見），及乙○○提出、其上簽署
    「丁○○」之簽名簽單1份（警卷第10頁參見），暨甲○○
    所有之上開信用卡扣押書、及贓物認領保管單各1份在卷可
    稽，足認被告之上開任意性自白核與事證相符，故本件事證
    明確，被告犯行均堪予認定。
三、按持信用卡刷卡消費時，持卡人必須在消費簽帳單上簽名，
    除表示已收受特約商店交付交易標的物或消費標的外，亦屬
    確認該筆消費之憑證，並為發卡銀行據以向簽帳人收款之憑
    證，具有表示法律上權利義務關係之證明，應屬刑法第210
    條之私文書。故本件被告於附表編號1之時、地，徒手竊取
    告訴人甲○○所有之中國信託商業銀行之信用卡1張，核係
    犯刑法第320條第1項之竊盜罪；再於附表編號2至4之時、地
    盜刷上開信用卡，並在簽單上偽簽「甲○○」之簽名後刷卡
    取得財物之行為，則各係犯刑法第216條、第210條行使偽造
    私文書、第339條第1項詐欺取財既遂罪。又被告於上開簽帳
    單上偽簽「甲○○」署押之行為，為其偽造私文書之階段行
    為，偽造之低度行為復為行使之高度行為所吸收，均不另論
    罪。另被告於附表編號4內所為2次刷卡購物之行為，應係於
    同日、在吉泰車業行之同一特約商店內所為之相同行為，應
    認係出於單一犯意之決意而為接續之數個舉動，應評價為實
    質一罪，公訴檢察官認係屬數罪，尚有誤會，併此敘明。又
    被告在簽帳單上偽造署押，連同所竊得之信用卡持向特約商
    店店員施用詐術以取得所購買之商品，雖係分別基於行使偽
    造私文書與詐欺取財之犯意為之，然其偽簽署押、持以行使
    、取得財物等各個舉動係在同一地點緊密接近之時間內所為
    ，藉由接續實施以完成整個盜刷購物之犯罪行為，係一行為
    同時觸犯行使偽造私文書與詐欺取財二罪，為想像競合犯，
    應依刑法第55條之規定從一重論以行使偽造私文書罪。至被
    告於附表編號5之時、地，雖有盜刷上開信用卡，然其在簽
    單上並未偽簽「甲○○」之簽名，而是簽署本人「丁○○」
    之簽名，故尚無偽造私文書及行使偽造私文書之犯行，然其
    既有意圖為自己不法之所有，而著手於以上開盜刷信用卡之
    方式，向盛利機車行負責人乙○○詐取財物，雖於尚未取得
    財物前，即被發覺並報警查獲，所為仍係犯刑法第339條第3
    項、第1項之詐欺取財未遂罪，又被告所犯如附表編號1至5
    所示之各罪間，因犯意個別，且係在不同地點所為，應予分
    論並罰。
四、經查被告於96年11月間，甫因犯竊盜案件，於96年11月30日
    經本院判處有期徒刑3月確定（未構成累犯），此有臺灣高
    等法院被告前案紀錄表在卷足憑，並審酌被告稱係因罹患有
    強迫症、憂鬱症等疾病才會犯案（然均未能提出任何相關診
    斷證明書或病歷資料以實其說），犯罪之手段，及被害人因
    此所受之損害，暨被告犯後坦承全部犯行，態度良好，應有
    悔意，且至今尚未與告訴人等達成和解等一切情狀，各量處
    如主文所示之刑，並定其應執行之刑，又如附表編號2至4所
    示之簽帳單上偽造之「甲○○」簽名共4枚（其中如編號3所
    示者，雖因該特約商店已經辦理退貨處理，而無保留系爭消
    費簽單，然因無法證明該簽單確已滅失不存在），爰均依刑
    法第219條之規定宣告沒收。至如附表編號5所示之簽單上之
    「丁○○」簽名，因非屬偽造之署押，爰不另為沒收之諭知
    ，併此敘明。
五、據上論結，依刑事訴訟法第299條第1項前段、第273條之1第
    1項、刑法第320條第1項、第216條、第210條、第219條、第
    第339條第1項、第3項、第55條、第51條第5款，刑法施行法
    第1條之1，判決如主文。
本案經檢察官丙○○到庭執行職務
中    華    民    國    97    年    7     月    21    日
                  刑事第十庭    法  官  林臻嫺
以上正本證明與原本無異
如不服本判決應於收受本判後10日內向本院提出上訴書狀，並應
敘述具體理由。如未敘述上訴理由者，應於上訴期間屆滿後20日
內向本院補提理由書狀（均須按他造當事人之人數附繕本）「切
勿逕送上級法院」。
                                書記官  許悉愛
中    華    民    國    97    年    7     月    22    日
附錄論罪科刑法條
┌──────────────────────────────────┐
│附表                                                                │
├──┬────┬────┬──────┬──────┬───────┤
│編號│犯罪時間│犯罪地點│行為態樣    │竊得物品或盜│主刑與從刑    │
│    │        │        │            │刷之金額（新│              │
│    │        │        │            │台幣）      │              │
├──┼────┼────┼──────┼──────┼───────┤
│ 1  │96年12月│國道一號│趁同車旅客宋│中國信託商業│竊盜，處有期徒│
│    │16日上午│高速公路│秀明離開座位│銀行信用卡1 │刑貳月。      │
│    │11時    │西螺服務│之際，徒手竊│張 (卡號為：│              │
│    │        │區（雲林│取          │000000000000│              │
│    │        │縣西螺鎮│            │9951）      │              │
│    │        │振興里1 │            │            │              │
│    │        │號）    │            │            │              │
├──┼────┼────┼──────┼──────┼───────┤
│ 2  │96年12月│暉展機車│盜刷甲○○之│50,000元    │行使偽造私文書│
│    │17日    │行（臺南│上開信用卡並│            │，致生損害於他│
│    │        │縣永康市│於簽帳單上偽│            │人，處有期徒刑│
│    │        │復興路  │造被害人「宋│            │貳月。信用卡簽│
│    │        │357號 ）│秀明」之簽名│            │單上偽造之「宋│
│    │        │        │1次         │            │秀明」簽名壹枚│
│    │        │        │            │            │沒收。        │
├──┼────┼────┼──────┼──────┼───────┤
│ 3  │96年12月│佑全連鎖│盜刷甲○○之│1330元      │行使偽造私文書│
│    │17日    │藥局（臺│上開信用卡並│            │，致生損害於他│
│    │        │南縣永康│於簽帳單上偽│            │人，處有期徒刑│
│    │        │市中華二│造被害人「宋│            │貳月。信用卡簽│
│    │        │路350號 │秀明」之簽名│            │單上偽造之「宋│
│    │        │        │1次         │            │秀明」簽名壹枚│
│    │        │        │            │            │沒收。        │
├──┼────┼────┼──────┼──────┼───────┤
│ 4  │96年12月│吉泰車業│盜刷甲○○之│10,000元    │行使偽造私文書│
│    │18日    │行（臺南│上開信用卡並│            │，致生損害於他│
│    │        │市北區公│於簽帳單上偽│35,000元    │人，處有期徒刑│
│    │        │園路301 │造被害人「宋│            │貳月。信用卡簽│
│    │        │號）    │秀明」之簽名│            │單上偽造之「宋│
│    │        │        │2次         │            │秀明」之簽名貳│
│    │        │        │            │            │枚均沒收。    │
├──┼────┼────┼──────┼──────┼───────┤
│ 5  │96年12月│盛利機車│著手以盜刷宋│19,000元    │意圖為自己不法│
│    │18日    │行（臺南│秀明之上開信│            │之所有，以詐術│
│    │        │市北區公│用卡並於簽帳│            │使人將本人之物│
│    │        │園路359 │單上簽署本人│            │交付未遂，處有│
│    │        │號）    │「丁○○」之│            │期徒刑貳月。  │
│    │        │        │簽名被發現，│            │              │
│    │        │        │而詐欺未遂。│            │              │
└──┴────┴────┴──────┴──────┴───────┘
中華民國刑法第320條
（普通竊盜罪、竊佔罪）
意圖為自己或第三人不法之所有，而竊取他人之動產者，為竊盜
罪，處 5 年以下有期徒刑、拘役或 5 百元以下罰金。
意圖為自己或第三人不法之利益，而竊佔他人之不動產者，依前
項之規定處斷。
前二項之未遂犯罰之。
中華民國刑法第210條
（偽造變造私文書罪）
偽造、變造私文書，足以生損害於公眾或他人者，處 5 年以下有
期徒刑。
中華民國刑法第216條
（行使偽造變造或登載不實之文書罪）
行使第 210 條至第 215 條之文書者，依偽造、變造文書或登載
不實事項或使登載不實事項之規定處斷。
中華民國刑法第339條
（普通詐欺罪）
意圖為自己或第三人不法之所有，以詐術使人將本人或第三人之
物交付者，處5年以下有期徒刑、拘役或科或併科1千元以下罰金
。
以前項方法得財產上不法之利益或使第三人得之者，亦同。
前二項之未遂犯罰之。


司法院資訊處製作；財團法人民間司法改革基金會備份。
